臺灣臺中地方法院行政訴訟判決
110年度交字第455號
原      告  鄭宇晏  
訴訟代理人  賴政哲  
送達代收人  葛艾樺  
被      告  交通部公路總局臺中區監理所

代  表  人  魏武盛  
上列當事人間交通裁決事件，原告不服被告民國110年9月30日彰
監四字第64-ZFC207138號裁決書，提起行政訴訟，本院判決如下
：
    主  文
原告之訴駁回。
訴訟費用新臺幣參佰元由原告負擔。
    事實及理由
一、程序事項：
　㈠按行政訴訟法第49條第2項第4款及第3項規定：「行政訴訟應
    以律師為訴訟代理人。非律師具有下列情形之一者，亦得為
    訴訟代理人：四、交通裁決事件，原告為自然人時，其配偶
    、三親等內之血親或二親等內之姻親；原告為法人或非法人
    團體時，其所屬人員辦理與訴訟事件相關業務。委任前項之
    非律師為訴訟代理人者，應得審判長許可。」查本件係屬交
    通裁決事件，原告委任之訴訟代理人賴政哲乃之原告之三親
    等內之旁系血親，業經釋明，並有委任狀(見本院卷第41頁)
    及原告訴訟代理人身分證影本（見本院卷第131頁）在卷可
    稽，核與前揭規定相符，本院予以許可。　
　㈡按行政訴訟法第237 條之7 規定，交通裁決事件之裁判，得
    不經言詞辯論為之。本件屬交通裁決事件，依兩造所述各節
    及卷內資料其事證已臻明確，本院認無經言詞辯論之必要，
    爰不經言詞辯論而為判決。
二、事實概要：原告所有號牌1503-G2號自用小客車（下稱系爭
    車輛）於民國110年7月16日12時50分許，行經國道3號北向9
    3公里處，因「行駛高速公路未依規定變換車道」之違規行
    為，遭民眾於110年3月8日檢具事證檢舉，經內政部警政署
    國道公路警察局第六公路警察大隊（下稱舉發機關）員警認
    定該車輛違反道路交通管理處罰條例第33條第1項第4款規定
    ，遂對車主即原告掣開第ZFC207138號舉發違反道路交通管
    理事件通知單。原告未於到案期限檢具事證及應歸責人相關
    資料，向被告告知應歸責人，被告即依道路交通管理處罰條
    例第85條第4項規定，推定原告有過失，並依道路交通管理
    處罰條例第85條第1項後段「仍依本條例各該違反條款規定
    處罰」之規定，續於110年9月30日以彰監四字第64-ZFC2071
    38號裁決書（下稱原處分），依道路交通管理處罰條例第33
    條第1項第4款、第63條第1項第1款及「違反道路交通管理事
    件統一裁罰基準表」之規定，按期限內到案之基準，裁處原
    告第1階段罰鍰新臺幣（下同）3,000元並記違規點數1點。
    原告不服，提起本件行政訴訟。
三、原告主張略以：
　㈠超車時有保持安全距離，係民眾故意加速逼近造成未保持安
    全距離的結果。
　㈡檢舉人所裝設行車紀錄器畫面均紀錄車前無他車，在左下角
    亦紀錄每一秒及同時本車行駛速度是否正常行駛，均息息相
    關，而勘驗筆錄僅記載檢舉人持有行車紀錄器從中擷取畫面
    之時間，及灰色小自客出現在畫面，當時與檢舉人自駕車輛
    間之距離及時間，對於檢舉人發現他人超車後，反而加速之
    變態行為，均未置喙，勘驗結論已不無疑義?其畫面既載檢
    舉人於12時50分48秒時刻行駛方内側車道保持車速96公里速
    度行駛、原告因中線車道有他車行駛遂進行超車，另依據舉
    發單未從中擷取為證所示，其中相片所示原告車輛車身已45
    度斜向内側車道，車窗中柱與檢舉人車輛前端横線平行時，
    畫面在左下角顯示時間為12時50分53秒，檢舉行車速度為10
    6公里之後。車輛後窗中段與檢舉人車輛前端横線平行畫面
    左下角顯示時間為12時50分54秒，檢舉人車速，已加速為10
    9公里，從相片顯示，原告車輛已全身斜向45度出現在檢舉
    人眼前，理應保持車速或减速，當時竟反而故意加速進逼?
    為不滿超車所反應之行為等語，並聲明：原處分撤銷，訴訟
    費用由被告負擔。
四、被告答辯則以：
  ㈠按「汽車行駛於高速公路、快速公路或設站管制之道路，不
    遵使用限制、禁止、行車管制及管理事項之管制規則而有下
    列行為者，處汽車駕駛人新臺幣3,000元以上6,000元以下罰
    鍰：四、未依規定變換車道。」、「汽車駕駛人有下列各款
    所列條款之一者，除依原條款處罰鍰外，並予記點：一、有
    第33條第1項情形之一者，各記違規點數1點。」，道路交通
    管理處罰條例第33條第1項第4款、第63條第1項第1款定有明
    文。
  ㈡次按「汽車在同一車道行駛時，除擬超越前車外，後車與前
    車之間應保持隨時可以煞停之距離，不得任意以迫近或其他
    方式，迫使前車讓道。」、「汽車行駛時，駕駛人應注意車
    前狀況及兩車並行之間隔，並隨時採取必要之安全措施，不
    得在道路上蛇行，或以其他危險方式駕車。」、「汽車在同
    向二車道以上之道路（車道數計算，不含車種專用車道、機
    車優先道及慢車道），除應依標誌或標線之指示行駛外並應
    遵守下列規定：六、變換車道時，應讓直行車先行，並注意
    安全距離」，道路交通安全規則第94條第1項、第3項及第98
    條第1項第6款定有明文。
  ㈢再按「汽車在行駛途中，變換車道或超越前車時，應依標誌
    、標線、號誌指示，並不得有下列情形：三、未保持安全距
    離及間隔。」，高速公路及快速公路交通管制規則第11條第
    3款定有明文。
　㈣復按「對於違反本條例之行為者，民眾得敘明違規事實或檢
    具違規證據資料，向公路主管或警察機關檢舉，經查證屬實
    者，應即舉發。但行為終了日起逾7日之檢舉，不予舉發。
    」道路交通管理處罰條例第7 條之1亦定有明文。
　㈤查原告鄭宇晏所有系爭車輛，於110年7月16日12時50分許，
    於國道3號北向93公里處，因行駛高速公路未依規定變換車
    道而為民眾檢舉，並經內政部警政署國道公路警察局第六公
    路警察大隊竹林分隊舉發違規，而本案違規之情事，有國道
    警交字第ZFC207138號舉發違反道路交通管理事件通知單、
    內政部警政署國道公路警察局第六公路警察大隊110年9月13
    日國道警六交字第1106703860號函、採證相片及行車紀錄器
    影像光碟等在卷可佐，違規事實應堪認定。　
　㈥次查觀諸行車紀錄影像系爭車輛與檢舉人車輛處於平行狀態
    時，兩車前後距離不到1組車道時，系爭車輛即開始跨越車
    道線切入檢舉人車輛前方，並在極短距離空間情況下，由中
    線車道變換車道至內側車道，顯知兩車在未保有安全距離及
    間隔之情形下，系爭車輛即強行變換車道，已該當有道路交
    通管理處罰條例第33條第1項第4款之違規行為。
　㈦復查原告雖主張因檢舉車輛加速才造成未保持安全距離的結
    果，惟按駕駛人行車之義務而言，變換車道時本就有注意周
    遭來車、保持安全車距之義務，即得於在發生突發狀況時，
    有足夠安全車距可緊急煞停並避免碰撞。且依道路交通安全
    規則第98條第1項第6款之規定，旨在規範直行車對於變換車
    道之車輛而言，具有「路權」。換言之，車輛欲變換車道時
    ，除應讓原行駛於車道上之直行車先行外，亦應隨時注意需
    有足夠之安全距離始得變換車道，因此，欲變換車道之車輛
    ，應有判斷合適的車距及控制車速之義務。加以，於高速公
    路行駛之車輛，其速度極快，反應時間極短，稍有疏忽極易
    釀成交通事故，從而對於行駛於高速公路而變換車道之車輛
    ，更應課以其駕駛人更高之注意義務，以維護高速公路之交
    通秩序，並保障用路人安全。故由其他車道變換切入相鄰車
    道者，除應提前使用方向燈外，其變換切入相鄰車道時，亦
    應注意與前車保持安全距離，更應留意與後車之間距，使後
    車足以反應而保持安全距離。惟從前揭影像顯示，系爭車輛
    在變換車道時已無安全距離可言，顯然系爭車輛未注意變換
    車道時的安全距離，且系爭車輛在此未達安全距離之危險情
    況下，本即不該變換車道，惟系爭車輛卻仍選擇強行變換車
    道，可見，此純係屬於個人之不當駕駛行為，而與檢舉人有
    無刻意加速之行為無關等語，並聲明：原告之訴駁回，訴訟
    費用由原告負擔。
五、本院之判斷：
  ㈠按「（第1 項）汽車行駛於高速公路、快速公路或設站管制
    之道路，不遵使用限制、禁止、行車管制及管理事項之管制
    規則而有下列行為者，處汽車駕駛人新臺幣3 千元以上6 千
    元以下罰鍰：四、未依規定變換車道。（第6 項）第1 項之
    管制規則，由交通部會同內政部定之。」、「汽車駕駛人有
    下列各款所列條款之一者，除依原條款處罰鍰外，並予記點
    ：一、有第33條第1 項. . . 者，各記違規點數1 點。」，
    道路交通管理處罰條例第33條第1 項第4 款、第6 項及第63
    條第1 項第1 款分別定有明文。而交通部會同內政部依上開
    第33條第6 項規定授權訂定之高速公路及快速公路交通管制
    規則第11條規定：「汽車在行駛途中，變換車道或超越前車
    時，應依標誌、標線、號誌指示，並不得有下列情形：一、
    驟然或任意變換車道。二、未依規定使用方向燈。三、未保
    持安全距離及間隔。四、駛離主線車道未依序排隊，插入正
    在連貫駛出主線之汽車中間。」。又依違反道路交通管理事
    件統一裁罰基準表之規定，小型車行駛高、快速公路未依規
    定變換車道，期限內繳納或到案聽候裁決者，統一裁罰基準
    為3,000 元，記違規點數1 點。
  ㈡經查，本院勘驗調查舉發機關提供之採證光碟，製成勘驗筆
    錄附卷為證（見本院卷第107頁），勘驗結果為：檢舉民眾
    行車紀錄器畫面時間2021/07/16 12：50：37時至12：50：5
    1時，檢舉民眾車輛(下稱該車)行駛於國道3號北向93公里附
    近之內側車道，12：50：52時至12：51：03時，一台灰色自
    小客車(下稱系爭車輛)以間隔不到一組車道線之距離，其車
    尾貼近該車車頭，直接由中線車道變換至內側車道，插入該
    車前方，該車則鳴按喇叭，之後系爭車輛與該車拉大距離。
  ㈢依上開勘驗結果可知，系爭車輛於上開時、地，在與檢舉民
    眾車輛相距不到1組車道線之距離下，由中線車道向左變換
    至內側車道，插入該車前方行駛之事實。按高速公路及快速
    公路交通管制規則第6 條第1 項第1款規定：「汽車行駛高
    速公路及快速公路，前後兩車間之行車安全距離，在正常天
    候狀況下，依下列規定：一、小型車：車輛速率之每小時公
    里數值除以2 ，單位為公尺。」該條規定並有例示小型車之
    行車安全距離如下：車速60公里/ 小時最小距離為30公尺、
    70公里/ 小時為35公尺、80公里/ 小時為40公尺、90公里/ 
    小時為45公尺、100 公里/ 小時為50公尺、110 公里/ 小時
    為55公尺。依上開勘驗畫面所示，系爭車輛突然向左變換車
    道切入該車前方行駛，足認系爭車輛之車速與該車相當甚且
    快於該車，縱以較低之標準即每小時60公里數值換算，系爭
    車輛自中線車道欲變換至內側車道行駛時，在正常天候狀況
    下，最小距離至少為30公尺，亦即須與檢舉民眾車輛相距30
    公尺，乃相當於3 組車道線段間距之距離，始符上開規定。
    參以道路交通標誌標線號誌設置規則第182 條：「車道線，
    用以劃分各線車道，指示車輛駕駛人循車道行駛。本標線為
    白虛線，線段長4 公尺，間距6 公尺，線寬10公分。」之規
    定，車道線1線1 間距為10公尺計算，系爭車輛變換車道時
    至少應保持3 組車道線以上之距離。縱使該車於系爭車輛插
    入時有加速之事實，然系爭車輛為變換車道之行車，應負有
    保持安全距離之義務方得以變換車道，而原告駕駛系爭車輛
    竟以距離不到1 組車道線之距離，甚或以貼近該車之方式突
    然向左變換車道插入該車前方，顯已無保持安全距離，對於
    道路安全具有危害之虞。是以系爭車輛於上開時、地，確有
    未保持足夠安全距離即變換車道之行為，已違反前揭高速公
    路及快速公路交通管制規則第11條第3款規定，該當道路交
    通管理處罰條例第33條第1 項第4 款「行駛高速公路未依規
    定變換車道」之處罰要件。故原告所執上開主張原告車輛已
    全身斜向45度出現在檢舉人眼前，理應保持車速或减速，當
    時竟反而故意加速進逼云云，即非可採。
六、綜上所述，原告違規事證明確，被告依法所為原處分並無違
    誤，原告訴請撤銷，為無理由，應予駁回。
七、本件第一審裁判費為300 元，應由原告負擔，爰確定第一審
    訴訟費用額如主文第2 項所示。
據上論結，本件原告之訴為無理由，依行政訴訟法第237 條之7
、第98條第1 項前段、第237 條之8 第1 項，判決如主文。
中　　華　　民　　國　　111 　年　　7 　　月　　18　　日
　　　　　　　　　行政訴訟庭　法　官　楊萬益
以上正本證明與原本無異。
如不服本判決，應於判決送達後20日內，向本院提出上訴狀並表
明上訴理由（原判決所違背之法令及其具體內容或依訴訟資料可
認為原判決有違背法令之具體事實），其未表明上訴理由者，應
於提出上訴後20日內向本院補提理由書（上訴狀及上訴理由書均
須按他造人數附繕本，如未按期補提上理由書，則逕予駁回上訴
），並應繳納上訴裁判費新臺幣750元。
中　　華　　民　　國　　111 　年　　7 　　月　　18　　日
　　　　　　　　　　　　　　　書記官　林柏名